【裁判字號】    93,醫,13
【裁判日期】    950403
【裁判案由】    損害賠償
【裁判全文】
臺灣桃園地方法院民事判決          九十三年度醫字第一三號
原      告  乙○
訴訟代理人  孔令則    律師
被      告  福太醫院
法定代理人  丙○○
被      告  甲○○
共      同
訴訟代理人  周春櫻    律師
上列當事人間請求損害賠償事件，於民國九十五年三月二十日言
詞辯論終結，本院判決如下：
    主      文
原告之訴駁回。
訴訟費用由原告負擔。
    事實及理由
一、原告起訴主張：被告甲○○係受僱設於桃園縣桃園市○○路
    八五號之被告福太醫院擔任護士職務。原告於民國九十一年
    十月二十一日，因懷孕即將生產而前往上開醫院待產，並於
    當日由主治醫師丙○○以剖腹生產之方式產下一子，嗣至翌
    日，因原告身體疼痛無法忍受，醫師丙○○即指示被告甲○
    ○為原告注射止痛針，惟被告甲○○原應將止痛針注射於原
    告肩膀峰頂以下之部位，竟疏未注意而注射於原告左肩靠近
    峰頂之部位，致原告之左手臂注射部位產生異物肉芽腫、身
    體受有重大不良之影響，原告嗣於九十二年二月二十四日至
    財團法人長庚紀念醫院治療，經該院診斷結果，認原告身體
    受有左上臂肉芽腫之傷害。被告甲○○注射位置錯誤，致原
    告身體受有傷害迄未好轉，使原告精神痛苦異常，而被告福
    太醫院為被告甲○○之僱用人，原告自得依民法第一百八十
    四條第一項前段、第一百九十五條第一項前段及第一百八十
    八條第一項前段之規定，請求被告連帶賠償原告精神慰撫金
    新臺幣（下同）二百萬元等語。並聲明：被告應連帶給付原
    告二百萬元，及自起訴狀繕本送達翌日起至清償日止，按週
    年利率百分之五計算之利息。
二、被告則以：本件經送請行政院衛生署醫事審議委員會鑑定結
    果，認：「（一）(1) 肉芽腫，係局部組織細胞之炎症反應
    所聚集之塊狀結構，其原因可能是感染、異物留置或對局部
    刺激（包括注射）的自體反應。(2) 注射部位的差異與肉芽
    腫的生成沒有絕對關係。(3) 由於一般性局部肉芽腫並非嚴
    重病症，尤其是注射所引起，故文獻上並無發生率之統計數
    字。（二）Voren 基於藥性關係，應注射於深部肌肉，亦即
    較厚之肌肉層，故手臂是可受注射之部位，而手臂肌肉注射
    藥物的標準位置為『上臂外側三角肌肩峰突起下約三指寬處
    』。依臨床經驗為肩峰突起下約2.5-5 公分左右。此案之注
    射部位據描述為左臂靠近肩峰頂部位置，應是符合標準。（
    三）依據福太醫院所提供之病歷紀錄，確實開立Voren 2ml
    肌肉注射之醫囑，而甲○○護士在給藥治療紀錄上記載之給
    藥時間及藥物名稱、給藥途徑、給藥劑量以及給藥頻次皆符
    合醫囑。護理紀錄亦明確記載病人主訴疼痛，依醫囑所開立
    之止痛劑提供病人以緩疼痛。依據病歷記載資料顯示，甲○
    ○護士注射處置符合護理標準。」，有行政院衛生署九十四
    年十一月十日衛署醫字第０九四０二二二四七三號函附該轄
    醫事審議委員會第0000000號鑑定書在卷可稽，復經
    臺灣桃園地方法院檢察署檢察官以九十四年度偵字第一七二
    三號為被告甲○○不起訴處分，原告不服聲請再議結果，臺
    灣高等法院檢察署以九十五年度上聲議字第七三五號處分書
    駁回原告之再議。準此，被告甲○○遵醫囑為原告肌肉注射
    Voren 藥劑之醫療行為並無疏失，原告依據侵權行為之法律
    關係，請求被告連帶賠償，洵非有據，應予駁回等語，資為
    抗辯。並聲明：請求駁回原告之訴。
三、兩造不爭執之事實：
（一）被告甲○○係受僱設於桃園縣桃園市○○路八五號之被告
      福太醫院擔任護士職務。而原告前以其於九十一年十月二
      十一日，因懷孕即將生產而前往上開醫院待產，並於當日
      由主治醫師丙○○以剖腹生產之方式產下一子，嗣至翌日
      ，因原告身體疼痛無法忍受，醫師丙○○即指示被告甲○
      ○為原告注射止痛針，惟被告甲○○原應將止痛針注射於
      原告肩膀峰頂以下之部位，竟疏未注意而注射於原告左肩
      靠近峰頂之部位，致原告之左手臂注射部位產生異物肉芽
      腫、身體受有重大不良之影響等情，先於九十二年間以訴
      外人丙○○涉有業務過失傷害向臺灣桃園地方法院檢察署
      檢察官提出告訴，嗣經該署檢察官於九十三年五月三十一
      日以九十二年度偵字第一七四二五號為不起訴處分，原告
      不服聲請再議結果，臺灣高等法院檢察署於九十三年九月
      二十七日以九十三年度上聲議字第二四八五號處分書駁回
      原告再議確定後，原告復以上情再向臺灣桃園地方法院檢
      察署檢察官提出被告甲○○涉有業務過失傷害之告訴，嗣
      經該署檢察官於九十四年十一月二十四日以無證據認定被
      告甲○○涉有業務過失，而為被告甲○○不起訴處分後，
      原告不服聲請再議結果，臺灣高等法院檢察署於九十五年
      二月十六日以九十五年度上聲議字第七三五號處分書駁回
      原告之再議。
（二）原告以其身體受有上開傷害，而於九十二年二月二十四日
      至財團法人長庚紀念醫院治療，經該院診斷結果，認原告
      身體受有左上臂肉芽腫之傷害，並於九十三年十月十三日
      開立內容記載「左上臂肉芽腫（打針引致）」之診斷證明
      書乙紙。
四、按民事訴訟法第二百七十七條前段規定：「當事人主張有利
    於己之事實者，就其事實有舉證之責任。」；又所謂舉證責
    任者，乃特定法律效果之發生或不發生所必要之事實存在與
    否不明之場合，當事人之一造因此事實不明，將受不利益之
    判斷，乃必須就該事實提出有關證據，使法院信其主張為真
    實；而主張法律關係存在之當事人，須就該法律關係發生所
    須具備之特別要件，負舉證責任，最高法院四十八年臺上字
    第八八七號判例可資參照。本件原告主張其現左上臂肉芽腫
    之病症，係因被告福太醫院所僱用之被告甲○○過失醫療行
    為所致等語，業為被告所否認，惟查：
（一）民法第一百八十四條之侵權行為，係以行為人基於故意或
      過失所為之加害行為不法侵害他人之權利或利益，致他人
      因此而受有損害為其要件；又被害人若於訴訟上主張他造
      有侵權行為存在時，除依被害人所述該他造當事人所為之
      侵權行為，係違反保護他人之法律，推定該他造當事人有
      過失，被害人無庸就行為人之過失為證明外，被害人應就
      上開所述各項之侵權行為成立要件為積極舉證。本件原告
      既主張其因被告甲○○之過失行為而受有損害，揆諸上開
      說明，其自應就構成侵權行為之各項要件為積極之舉證，
      合先敘明。
（二）理由欄三之（一）所載之原告至被告福太醫院就醫後，被
      告甲○○依訴外人即丙○○醫師之指示為原告注射藥物之
      歷程，前經臺灣桃園地方法院檢察署檢察官囑請行政院衛
      生署醫事審議委員會鑑定結果，認為「（一）(1)肉芽腫，
      係局部組織細胞之炎症反應所聚集之塊狀結構，其原因可
      能是感染、異物留置或對局部刺激（包括注射）的自體反
      應。(2)注射部位的差異與肉芽腫的生成沒有絕對關係。(3)
      由於一般性局部肉芽腫並非嚴重病症，尤其是注射所引起
      ，故文獻上並無發生率之統計數字；（二）Voren 基於藥
      性關係，應注射於深部肌肉，亦即較厚之肌肉層，故手臂
      是可受注射之部位，而手臂肌肉注射藥物的標準位置為『
      上臂外側三角肌肩峰突起下約三指寬處』。依臨床經驗為
      肩峰突起下約2.5-5 公分左右。此案之注射部位據描述為
      左臂靠近肩峰頂部位置，應是符合標準。（三）依據福太
      醫院所提供之病歷紀錄，確實開立Voren 2ml 肌肉注射之
      醫囑，而甲○○護士在給藥治療紀錄上記載之給藥時間及
      藥物名稱、給藥途徑、給藥劑量以及給藥頻次皆符合醫囑
      。護理紀錄亦明確記載病人主訴疼痛，依醫囑所開立之止
      痛劑提供病人以緩疼痛。依據病歷記載資料顯示，甲○○
      護士注射處置符合護理標準。」，此本院依職權調閱該署
      九十四年度偵字第一七二三號傷害案卷內之行政院衛生署
      九十四年十一月十日衛署醫字第０九四０二二二四七三號
      函附該轄醫事審議委員會第0000000號鑑定書乙紙
      可稽準此，堪認被告甲○○對原告所施與之醫療行為並無
      過失。
（三）原告雖另以該署檢察官所併送予行政院衛生署醫事審議委
      員會參酌之長庚醫院病歷有醫師未依規定填載之不法情事
      ，茲該病歷既有疏漏記載之情事，則上開醫事審議委員會
      所為之鑑定意見自有錯誤，並聲請傳喚長庚醫院醫師李威
      震醫師及黃燦龍醫師云云，惟上開行政院衛生署醫事審議
      委員會之鑑定結果，係依兩造所不爭執即理由欄三之（一
      ）所載之事實為鑑定之待證事項，而就被告甲○○對原告
      所施與之醫療行為予以評估及判斷，此有該函文之「案情
      概要」欄及「鑑定意見」欄所載等語可稽，準此，該委員
      會既係就被告甲○○為原告所施與之醫療行為為鑑定事項
      ，則原告嗣後在長庚醫院所受醫療行為及其歷程之記錄有
      無錯誤，與上開待證事項應無甚牽連；又原告接受長庚醫
      院醫療之病歷，固於檢察官囑託鑑定時併送鑑定機關之參
      酌資料，然觀諸上開鑑定意見欄所載內容，其中（一一）
      項係鑑定機關針對肉芽腫之形成病因，單純為醫學上通案
      之陳述，至（二）、（三）項鑑定意見所依據者，亦係原
      告於福太醫院之病歷資及當事人兩造之陳述，以上三項明
      顯未參酌長庚醫院之病歷，是以長庚醫院之病歷縱有漏載
      甚或錯誤，亦與上開鑑定結果無涉，原告上開主張，要屬
      無據，而其關於聲請傳喚李威震醫師及黃燦龍醫師，核亦
      與本件待證事項無涉，爰不予依其聲請調查之。此外，原
      告復未就其受損確係因被告甲○○之行為所致，提出任何
      積極證據供本院調查審認，其空言指摘，自無採認之餘地
      。
五、綜上所述，被告甲○○對原告既無侵權行為存在，則原告依
    侵權行為損害賠償之法律關係，訴請被告二人連帶給付如聲
    明所示之金額，即為無理由，不應准許，應予駁回。又本件
    事證已臻明確，兩造其餘攻擊防禦方法，核與本案事實及判
    決結果不生影響，爰不予一一審究，併此敘明。
據上論結，本件原告之訴為無理由，依民事訴訟法第七十八條，
判決如主文。
中   華   民   國   九十五   年    四    月     三    日
                            民事第二庭  法  官  石有為
上列正本係照原本作成。
如對本判決上訴須於判決送達後二十日內向本院提出上訴狀。
                                        書記官  黃棟楠
中   華   民   國   九十五   年    四    月     三    日


司法院資訊處製作；財團法人民間司法改革基金會備份。
